臺灣高等法院臺中分院刑事判決　　　 100年度上易字第1598號
上　訴　人　臺灣臺中地方法院檢察署檢察官
被　　　告　洪淑玲
上列上訴人因被告妨害自由等案件，不服臺灣臺中地方法院100
年度易字第1742號中華民國100年10月21日第一審判決（起訴案
號：臺灣臺中地方法院檢察署100年度偵字第9256號），提起上
訴，本院判決如下：
    主  文
上訴駁回。
    理  由
一、按依刑事訴訟法第350條、第361條、第362條、第367條規定
    ，不服地方法院之第一審判決而上訴者，須提出上訴書狀，
    並應敘述具體理由，為上訴必備之程式；其所提出之書狀未
    敘述上訴理由，或僅曾以言詞陳述上訴理由者，均應於上訴
    期間屆滿後20日內補提理由書於第一審法院。第一審法院經
    形式審查，認逾期未補提上訴理由者，應定期間先命補正；
    逾期未補正者，為上訴不合法律上之程式，應以裁定駁回。
    倘已提出上訴理由，但所提非屬具體理由者，或已上訴但未
    提上訴理由，經審判長定期間補正仍未補正者，則應由第二
    審法院以上訴不合法律上之程式，判決駁回。而所謂具體理
    由，必係依據卷內既有訴訟資料或提出新事證，指摘或表明
    第一審判決有何採證認事、用法或量刑等足以影響判決本旨
    之不當或違法，而構成應予撤銷之具體事由，始克當之（例
    如：依憑證據法則具體指出所採證據何以不具證據能力，或
    依憑卷證資料，明確指出所為證據證明力之判斷如何違背經
    驗、論理法則）；倘僅泛言原判決認定事實錯誤、違背法令
    、量刑失之過重或輕縱，而未依上揭意旨指出具體事由，或
    形式上雖已指出具體事由，然該事由縱使屬實，亦不足以認
    為原判決有何不當或違法者（例如：對不具有調查必要性之
    證據，法院未依聲請調查亦未說明理由，或援用證據不當，
    但除去該證據仍應為同一事實之認定），皆難謂係具體理由
    ，俾與第二審上訴制度旨在請求第二審法院撤銷、變更第一
    審不當或違法之判決，以實現個案救濟之立法目的相契合，
    並節制濫行上訴（最高法院97年度台上字第892號刑事判決
    意旨參照）。
二、本件上訴人即臺灣臺中地方法院檢察署檢察官於民國100年
    11月28日具狀向原審法院提起上訴，核其記載之上訴理由略
    為：(一)公然侮辱罪部分：本件被告洪淑玲本即有可歸責之事
    由，仍先、後基於公然侮辱犯意，辱罵告訴人陳淑鑾「沒教
    養」等語，其雖曾於訴訟過程中表示願與告訴人和解之意，
    然因被告始終不願承認錯誤致未能達成和解等情。足見本件
    被告就其所涉更然侮辱犯行，犯後態度惡劣，徒然耗費訴訟
    資源。則原審就被告所為2次公然侮辱犯行，各處罰金新臺
    幣1500元，量刑顯屬過輕，不足收懲儆之效，原審判決顯欠
    妥適。(二)就恐嚇危害安全罪部分：1.本件證人即告訴人陳淑
    鑾具狀指稱：被告於100年2月26日凌晨1時30分許，基於恐
    嚇危害安全、妨害名譽之犯意，對告訴人恫稱「以後晚上10
    點以後不准洗衣服，不然妳試看看」、「沒教養」等語；復
    於同日凌晨1時50分許，再基於公然侮辱犯意，對告訴人辱
    稱「沒教養」等語（見臺灣臺中地方法院檢察署100年度他
    字第1453號卷卷附第1頁刑事告訴狀）。告訴人於偵查中亦
    具結證稱：於100年2月26日凌晨1時30分許，在臺中市○○
    街○段82號8樓之13前公共區○○道，因伊先前有到被告住處
    抱怨太吵，被告就到伊的住處按門鈴，說其也曾聽見伊晚上
    洗衣服的聲音，要伊晚上10點之後不准洗衣服，伊就反問被
    告法律有規定不准洗衣服嗎？被告就說「以後你敢在晚上10
    點洗衣服的話，就試試看」，且當場罵伊沒有教養，罵了好
    幾聲等語；復原審證稱：伊係居住在系爭大樓8樓，8樓總共
    分成4戶，平常在走道講話房子裡面不會聽見，但是如果是
    音量較大時就會聽見，100年2月26日凌晨時許，因為被告家
    裡傳出喧鬧聲音，伊就過去按門鈴，希望對方小聲點，被告
    的母親有跟伊道歉，伊進入家門沒幾分鐘，被告就來按門鈴
    ，伊打開門就看見被告，那時候其他住戶沒有出來，被告就
    跟伊說「以後晚上10點以後不准你洗衣服」，伊就說法律有
    規定這樣嗎？被告就說「不信，你試試看」或是「你試試看
    」，當時被告說話的音量是已經生氣的音量，且其眼神很兇
    狠，眼睛瞪著伊，講話很用力，距離伊約50公分，語氣很重
    ，重複2﹑3次說「你試試看」，伊當時覺得莫名其妙，不知
    道被告會做出什麼動作，伊會有戒心，會害怕等語（見原審
    100年9月23日審判筆錄）。足見告訴人前、後證述並無歧異
    ，其證言顯非子虛。而本件告訴人業已表明當時被告語氣強
    烈，眼神兇狠，讓其心生畏懼、不安，已如前所述。參之被
    告與告訴人僅為鄰居關係，素未往來，亦不熟悉，在此情況
    之下，任何人面對被告如此嚴厲之語氣、音調、表情，且出
    自毫不熟悉之人，當足以產生不安感覺。原審所認顯然違背
    人民法律感情。2.證人汪芷同於原審作證內容，對於當日發
    生之細節事項均答以「我不記得了」，甚而對於被告有無告
    訴人說「你如果敢在晚上10時過後洗衣服的話，就試試看」
    乙節，亦無記憶，僅不斷證稱告訴人與被告間不斷吵架等語
    ，則其所稱未察覺被告或告訴人產生不安、驚恐情緒云云，
    僅係因其印象中告訴人與被告係不斷爭執方為此推測。則被
    告對告訴人為前揭話語之際，證人汪芷同根本未察覺此事，
    自然無從知悉兩造之情緒改變情形，其證言當不足以推認被
    告所為不足對告訴人產生心理畏懼。是原審援引證人證人汪
    芷同證述而為被告有利認定，其認事用法亦有違誤。(三)綜上
    所陳，原審認事用法顯有違誤，請撤銷原判決，更為適法之
    判決。
三、本院查：
(一)、檢察官因不服上開臺灣臺中地方法院之第一審判決，而於前
    述時間具狀敘明理由向原審法院提起上訴，則依刑事訴訟法
    第361條第2項之規定、該條項立法修正理由及上揭最高法院
    判決意旨，檢察官倘已提出上訴理由，但所提非屬具體理由
    者，即應由第二審法院以上訴不合法律上之程式，以判決駁
    回之；且上訴理由之具體與否係屬第二審法院審查範圍，不
    在命補正之列（參見法院辦理刑事訴訟案件應行注意事項第
    162點）。
(二)、經核上揭上訴人所提之上訴理由，要非屬所謂之具體理由（
    即須依據卷內既有訴訟資料或提出新事證，具體指摘或表明
    第一審判決有何採證認事、用法或量刑等足以影響判決本旨
    之不當或違法，而構成應予撤銷之具體事由，始克當之【例
    如：依憑證據法則具體指出所採證據何以不具證據能力，或
    依憑卷證資料，明確指出所為證據證明力之判斷如何違背經
    驗、論理法則】，最高法院97年度臺上字第892號判決意旨
    參見）。且按刑事審判旨在實現刑罰權之分配的正義，故法
    院對有罪被告之科刑，應符合罪刑相當之原則，使輕重得宜
    ，罰當其罪，以契合社會之法律感情，此所以刑法第57條明
    定科刑時應審酌一切情狀，尤應注意該條所列10款事項以為
    科刑輕重之標準，俾使法院就個案之量刑，能斟酌至當。而
    量刑輕重係屬事實審法院得依職權自由裁量之事項，苟已斟
    酌刑法第57條各款所列情狀而未逾越法定刑度，不得遽指為
    違法（最高法院72年度台上字第6696號判例要旨參照）。檢
    察官雖以原審就公然侮辱罪部分量刑過輕，為其上訴理由，
    然查，原判決就被告所為量刑（宣告刑）後，並定其應執行
    刑，已詳細敘述其量刑理由（見原審判決書第4、5頁），原
    審在法定刑範圍內科處刑罰並定應執行刑，其所為量刑職權
    之行使，核無不合，難謂有何量刑權衡未當及違反比例原則
    情形。是檢察官上開上訴理由，亦未依據卷內既有訴訟資料
    或提出新事證，指摘或表明第一審判決有何採證認事、用法
    或量刑等足以影響判決本旨之不當或違法，而構成應予撤銷
    之具體事由。
(三)、又查，檢察官關於恐嚇危害安全罪部分之上訴理由所指摘各
    節，均經原審判決詳予剖析論述，說明採證之理由（見原審
    判決書第6至8頁）。原審已依憑卷內證據逐一敘明得心證之
    理由，並詳為論敘檢察官所舉證據，均不能證明被告涉犯刑
    法第305條恐嚇罪嫌，俱有卷內證據可資覆按，核無任何憑
    空推論之情事，所為論斷，亦與經驗法則、論理法則，均屬
    無違。是以，檢察官此部分上訴之上開理由，均非本於案內
    具體之卷證資料，或提出其他新事證，以指摘或表明第一審
    判決有何採證認事、用法或量刑等足以影響判決本旨之不當
    或違法，而可構成應予撤銷之具體事由。
四、綜上所述，檢察官提起之上訴理由既非前開說明所謂之具體
    理由，則揆諸前揭最高法院判決之意旨，及依「程序優先於
    實體」之刑事訴訟法原則，本件檢察官上訴即不合法定上訴
    程式，而應予駁回，並不經言詞辯論為之。
據上論斷，應依刑事訴訟法第367條前段、第372條，判決如主文
。
中    華    民    國   100    年    12    月    23    日
            刑事第九庭    審判長法  官  劉  登  俊
                                法  官  陳  得  利
                                法  官  陳  宏  卿
以上正本證明與原本無異。
不得上訴。
                                書記官  林  振  甫
中    華    民    國   100    年    12    月    23    日